【裁判字號】    92,婚,1231
【裁判日期】    921002
【裁判案由】    離婚等
【裁判全文】
臺灣臺中地方法院民事判決  九十二年度婚字第一二三一號
    原      告  乙○○
    被      告  甲○○
                        (現在台灣台中戒治所戒治中)
右當事人間請求離婚事件，本院判決如左：
    主      文
准原告與被告離婚。
訴訟費用由被告負擔。
    事    實
甲、原告方面：
  一、聲明：如主文所示。
  二、陳述：原告與被告於民國八十七年六月七日結婚，婚後感情初尚融洽，並已生
      有子女王柏翔，不料被告自八十九年起因吸食毒品海洛因，經原告屢次相勸仍
      不聽，原告因而曾以死相諫而住院，豈料被告仍然不改，又賭博積欠債務，家
      中生活費用均由原告向娘家借錢支應，現被告因吸食毒品被補入監執行戒治一
      年，兩造婚姻有難以維持婚姻之重大事由，爰依民法第一千零五十二條第一項
      第五款、第十款及同條第二項之規定，判准兩造離婚。
  三、證據：提出戶籍謄本正本乙份為證。
乙、被告方面：
  一、聲明：同意原告離婚之請求。
  二、陳述：被告自九十一年間起，每天都要吸食海洛因一次，當初吸食海洛因並沒
      有不得已之原因，只因事業失敗才吸食。
丙、本院依職權調閱被告前案資料及本院九十一毒聲字第二八九六號裁定書。
    理    由
一、本件原告起訴主張，兩造婚姻關係現仍存續中，被告自九十一年間起即吸食毒品
    海洛因，經原告屢勸不聽，甚至原告以死相諫，被告仍未能斷絕毒癮，其後因施
    用毒品海洛因，經本院裁定入台灣台中戒治中施行戒治，現仍戒治中，為被告所
    不否認，並有本院依職權調得之本院九十一年毒聲字第二八九六號裁定附卷可稽
    ，原告主張之事實，堪認為真實。
二、按民法第一千零五十二條第二項規定：有前項以外之重大事由，難以維持婚姻者
    ，夫妻之一方得請求離婚，但其事由應由夫妻之一方負責者，僅他方得請求離婚
    。此所謂抽象、相對、一般的離婚原因，亦即破綻主義離婚法之一到達點。而是
    否有難以維持婚姻之重大事由之判斷標準，為婚姻是否已生破綻而無回復之希望
    ，不可單憑原告主觀之標準（即原告已喪失維持婚姻意欲之主觀面加以認定），
    而應依客觀標準，即難以維持婚姻之事實，是否已達處於同一境況，任何人均將
    喪失維持婚姻之意欲程度以決之。且為符合現代多元化社會之需要，使裁判婚姻
    之事由較富彈性，當婚姻破裂時，夫妻已無共同生活之實質時，即得請求離婚，
    但有責配偶，無請求離婚之權利，申言之，如若自己遭致婚姻之破綻時，不得以
    其破綻為理由，恣意訴請離婚，最高法院八十七年台上字第一○四八號、一三○
    四號判決意旨即採類似之見解。又吸食安非他命，足以成癮，非但傷害身體健康
    ，造成精神恍惚，不求上進，抑且易於引發其他犯罪，危害社會治安。就其性質
    及社會上一般觀念而言，實無異於吸食鴉片等毒品之犯罪，參酌最高法院三十三
    年上字第三四○六號判例意旨，應可認定係屬不名譽之罪，最高法院八十二年度
    台上字第一四六四號判決意旨亦可資參照。施用第二級毒品者係犯不名譽之罪，
    施用第一級毒品海洛因者，亦同構成難以維持婚姻之重大事由，足堪認定。本件
    原告主張被告，被告曾因施用毒品，經本院裁定入台灣台中戒治所戒治中，有如
    前述，顯然被告業已施用毒品成習，任何處於原告相同地位時，均難期待繼續維
    持婚姻之意欲，兩造之婚姻關係已生嚴重障礙而破裂，是原告主張依民法第一千
    零五十二條第二項規定，以兩造間有難以維持婚姻之重大事由訴請離婚，自有理
    由，應予准許。本件既准兩造離婚，原告仍依民法第一千零五十二條第一項第五
    款、第十款規定請求離婚，為請求權競合，毋庸贅述，附為敘明。
三、據上論結，原告之訴為有理由，並依民事訴訟法第七十八條，判決如主文。
中      華      民      國    九十二    年      十      月      二      日
                                    臺灣臺中地方法院家事法庭
~B法      官  陳學德
右為正本係照原本作成
如對本判決上訴須於判決送達後廿日內向本院提出上訴狀
中      華      民      國    九十二    年      十      月      三      日
~B法院書記官  賴榮順


司法院資訊處製作；財團法人民間司法改革基金會備份。
